臺灣彰化地方法院刑事判決　　　　　　100年度訴字第1200號
公　訴　人　臺灣彰化地方法院檢察署檢察官
被　　　告　陳金福
上列被告因毒品危害防制條例案件，經檢察官提起公訴（100年
度毒偵字第1602號），本院依簡式審判程序判決如下：
    主  文
陳金福施用第壹級毒品，累犯，處有期徒刑柒月。
    事  實
一、陳金福前於民國（下同）87年間，因施用毒品案件，經臺灣
    臺中地方法院（下稱臺中地院）裁定送觀察、勒戒後，認無
    繼續施用毒品之傾向，於87年10月7日執行完畢釋放，並經
    臺灣臺中地方法院檢察署檢察官（下稱臺中地檢署檢察官）
    於同日以87年度偵字第20743號不起訴處分確定。又於88年
    間，因施用毒品案件，經臺中地院裁定送觀察、勒戒後，認
    無繼續施用毒品之傾向，於88年7月30日執行完畢釋放，並
    經臺中地檢署檢察官於同月29日以88年度偵字第12208號不
    起訴處分確定。又於88年間，因施用毒品案件，由臺中地院
    裁定送強制戒治後，於90年5月22日執行完畢釋放；刑事責
    任部分，則經臺中地院於89年3月20日以89年度訴字第395號
    判處有期徒刑10、4月，應執行有期徒刑1年確定。又於89年
    間，因施用毒品案件，經臺中地院於90年5月14日以89年訴
    字第2955號判處有期徒刑1年6月、8月，應執行有期徒刑2年
    確定，上開2案件，接續執行，於93年4月15日執行完畢。又
    於93年間，因施用毒品案件，經本院於94年1月17日以93年
    度訴字第137 6號判處有期徒刑1年6月、8月，應執行刑為有
    期徒刑2年確定。又於93年間，因施用毒品案件，經臺中地
    院於94年5月2日以94年度訴字第879號判處有期徒刑1年6月
    、6 月，應執行有期徒刑1年10月確定，上開2案件，嗣經減
    刑為有期徒刑9、4、9及3月，應執行有期徒刑為1年確定，
    於97 年4月5日執行完畢。詎仍不知悔改，竟基於施用第一
    級毒品海洛因之犯意，於100年6月1日前3、4日某時，在彰
    化縣埔鹽鄉○○○道路旁，將海洛因粉末摻入香菸內，以點
    燃吸食煙霧方式，施用第一級毒品海洛因1次。嗣於100年6
    月1日上午8時許，在彰化縣埔鹽鄉○○村○○路○段365巷16
    號之9住處，為警持強制驗尿許可書命其到案，經採集其尿
    液送驗，結果呈嗎啡、可待因陽性反應。
二、案經彰化縣警察局北斗分局報告臺灣彰化地方法院檢察署檢
    察官偵察起訴。
    理  由
一、本件被告所犯係死刑、無期徒刑、最輕本刑為3 年以上有期
    徒刑以外之罪，其於準備程序就前揭被訴事實為有罪之陳述
    ，經受命法官告知簡式審判程序之旨，並聽取其與公訴人之
    意見後，本院認無不得或不宜改依簡式審判程序進行之處，
    爰依刑事訴訟法第273 條之1 第1 項、第284 條之1 ，裁定
    本案由受命法官獨任進行簡式審判程序，合先敘明。
二、上揭犯罪事實，業經被告於本院審理時坦承不諱，且其於10
    0年6月1日為警查獲時所採驗之尿液，經臺灣彰化地方法院
    檢察署委託警方送請詮昕科技股份有限公司檢驗結果，確呈
    嗎啡陽性反應，此有列管毒品人口尿液檢體採集送驗紀錄表
    及該公司濫用藥物尿液檢驗報告各1紙附卷可稽。參諸醫學
    臨床實驗及根據英國藥學會出版之文獻Clarke'sIsolatio n
    and Identification of Drugs乙書第293頁載：海洛因經注
    射入人體後，在體內迅速水解成6-Monoacety Imorph ine
    ，再緩緩繼續水解成嗎啡，然後再循嗎啡之代謝方式排出，
    同書第431頁至第432頁並載有：嗎啡經注射入人體後，約50
    ％以上於8小時內自尿中排出，至24小時排出約90％，但48
    小時後仍有微量可檢出等語。此外，按通常健康成人一次注
    射嗎啡15公絲，而以現行採用蟻醛酸試液及鉬鋑銨酸試液檢
    檢驗其尿液時，注射後8小時內所排尿液易於檢出；8小時至
    24小時，視其取尿時間及尿量多寡，可能檢出；至24小時以
    後所排之尿液，用上述方法已難檢出，亦據行政院衛生署藥
    物食品檢驗局73年11月30日（73）藥檢壹字第030221號函釋
    明確。是依上開說明，佐以被告前揭尿液檢驗報告，足徵被
    告前開施用第1級毒品海洛因之自白核與事實相符，堪可採
    為論罪科刑之依據。
三、另犯毒品危害防制條例第10條施用第1 、2 級毒品之罪者，
    檢察官應先聲請法院裁定將被告令送勒戒處所觀察、勒戒，
    經觀察、勒戒後，認無繼續施用毒品傾向者，應即釋放，並
    為不起訴之處分或不付審理之裁定；認有繼續施用毒品傾向
    者，應由檢察官聲請法院裁定令入戒治處所施以強制戒治，
    且經觀察、勒戒或強制戒治執行完畢釋放後，5 年內再犯第
    10 條 之罪，檢察官應依一般刑事訴訟程序予以起訴論罪科
    刑，此觀諸毒品危害防制條例第20條第1 項、第2 項、第23
    條第2 項前段規定自明。次按修正毒品危害防制條例就施用
    毒品者，僅於「初犯」及「5 年後再犯」二種情形，有其追
    訴條件之限制，即須於初犯經觀察、勒戒或強制戒治釋放後
    ，5 年內均無施用毒品之行為，始能認其前所實施之觀察、
    勒戒或強制戒治已足遮斷毒癮，而得於5 年後再犯時，再予
    適用初犯之規定，重行觀察、勒戒等程序；倘5 年內已經再
    犯，被依法追訴處罰，縱其第3 次（或第3 次以上）施用毒
    品之時間在初犯釋放5 年以後，即與「5 年後再犯」之情形
    有別，且因已於「5 年內再犯」，顯見其再犯率甚高，原實
    施觀察、勒戒或強制戒治，已無法收其實效，而無5 年戒斷
    期之存在，自無再經觀察、勒戒及強制戒治之必要，應由檢
    察官逕行起訴（最高法院95年度台非字第59號判決、95年度
    台非字第65號判決及95年度第7 次刑事庭會議決定足資參照
    ）。經查，被告前因施用毒品案件，經臺中地院裁定送觀察
    、勒戒後，認無繼續施用毒品之傾向，於87年10月7日執行
    完畢釋放，並經臺中地檢署檢察官於同日以87年度偵字第20
    743號不起訴處分確定。又於88年間，因施用毒品案件，經
    臺中地院裁定送觀察、勒戒後，認無繼續施用毒品之傾向，
    於88年7月30日執行完畢釋放，並經臺中地檢署檢察官於同
    月29日以88年度偵字第12208號不起訴處分確定。又於88 年
    間，因施用毒品案件，由臺中地院裁定送強制戒治後，於90
    年5月22日執行完畢釋放；並經臺中地院於89年3月20日以89
    年度訴字第395號判處有期徒刑10、4月，應執行有期徒刑1
    年確定。再於89年間，因施用毒品案件，經臺中地院於90年
    5月14日以89年訴字第2955號判處有期徒刑1年6月、8月，應
    執行有期徒刑2年確定；更於93年間，因施用毒品案件，經
    本院於94年1月17日以93年度訴字第137 6號判處有期徒刑1
    年6月、8月，應執行刑為有期徒刑2年確定。復更於93年間
    ，因施用毒品案件，經臺中地院於94年5月2日以94年度訴字
    第879號判處有期徒刑1年6月、6月，應執行有期徒刑1年10
    月確定。揆諸前開最高法院判決，被告在88年後之5年內，
    業有施用毒品之行為，則本次被告於100年6月間再次施用毒
    品，即與5年後再犯之情形有別，自應逕行起訴。
四、查海洛因為毒品危害防制條例第2 條第2 項所明定之第1 級
    毒品，是核被告所為，係犯毒品危害防制條例第10條第1 項
    之施用第1 級毒品罪。被告為施用毒品而持有第1 級毒品，
    其持有之低度行為應為施用之高度行為所吸收，不另論罪。
    再被告有如事實欄所載之犯罪科刑執行情形，有臺灣高等法
    院被告前案紀錄表、臺灣彰化地方法院檢察署刑案資料查註
    紀錄表各1份在卷可按，其於有期徒刑執行完畢後5年內，故
    意再犯本件最重本刑為有期徒刑以上之罪，為累犯，應依刑
    法第47條第1項之規定，加重其刑。爰審酌被告前有施用毒
    品之不良素行，歷經觀察、勒戒及戒治程序後，仍未能徹底
    戒絕毒品，顯見意志不堅，有失政府制定毒品危害防制條例
    之立法美意，本不宜寬貸，惟念其施用毒品乃自戕一己之身
    體健康，尚未害及他人，且犯後坦承犯行，暨其智識程度、
    生活狀況等一切情狀，量處如主文所示之刑，以示懲戒。
據上論斷，應依刑事訴訟法第273 條之1 第1 項、第299 條第1
項前段，毒品危害防制條例第10條第1 項，刑法第11條前段、第
47條第1 項，判決如主文。
本案經檢察官陳顗安到庭執行職務。
中    華    民    國    100   年    10   月    26    日
                  刑事第四庭    法      官  姚銘鴻
以上正本證明與原本無異。
如不服本判決應於收受判決後10日內向本院提出上訴書狀，並應
敘述具體理由；其未敘述上訴理由者，應於上訴期間屆滿後20日
內向本院補提理由書（均須按他造當事人之人數附繕本）「切勿
逕送上級法院」。
中    華    民    國   100    年    10    月    26    日
                                書  記  官  郭佳雯
附錄本案論罪科刑法條：
毒品危害防制條例第10條
施用第一級毒品者，處 6 月以上 5 年以下有期徒刑。
施用第二級毒品者，處 3 年以下有期徒刑。